臺灣高等法院民事判決　　　　　　　　100年度上易字第638號
上　訴　人　簡亨忠
被　上訴人　吳思萱
訴訟代理人　黃文祥律師
上列當事人間請求清償借款事件，上訴人對於中華民國100年4月
29日臺灣士林地方法院100年度訴字第5號第一審判決提起上訴，
本院於100年10月18日言詞辯論終結，判決如下：
    主      文
原判決關於命上訴人給付金額之法定遲延利息，逾民國一００年
一月二十三日起算，按週年利率百分之五計算部分廢棄。
上開廢棄部分，被上訴人在第一審之訴駁回。
其餘上訴駁回。
第二審訴訟費用由上訴人負擔。
    事實與理由
一、被上訴人起訴主張：上訴人於民國90年6月2日，向伊借款新
    臺幣（下同）11萬元，上訴人除簽發面額11萬元之本票1紙
    （下稱系爭面額11萬元本票）供作還款擔保外，並出具借據
    1紙。兩造於92年3月29日結婚後，上訴人陸續於93年1月間
    、93年6月間及94年3月間，分別向伊借款20萬元、15萬元、
    33萬元，伊礙於兩造係夫妻關係，均未囑上訴人簽發任何本
    票或借據。上訴人於兩造離婚後之94年8月25日，再向伊借
    款32萬元。上訴人並於94年10月25日簽發面額100萬元之本
    票1紙（下稱系爭面額100萬元本票）交伊收執，以為還款之
    擔保。詎上訴人拒不返還借款，屢經伊催討，上訴人均置之
    不理。爰以起訴狀繕本之送達，作為返還借款之催告，並依
    消費借貸之法律關係，請求上訴人給付積欠之借款111萬元
    及法定遲延利息等語，聲明求為判命上訴人給付111萬元，
    及自起訴狀繕本送達之翌日起至清償日止，按週年利率5%計
    算之利息，並陳明願供擔保，請准宣告假執行。
二、上訴人則以：兩造離婚後，被上訴人仍與伊同住，迄95年8
    月18日始搬離。系爭面額11萬元本票係伊於婚前購屋成交時
    ，簽發交仲介公司供佣金擔保之用，俟銀行核准貸款後再換
    回（嗣改稱：系爭面額11萬元本票係兩造婚前因買屋需斡旋
    金，伊向被上訴人借款11萬元，房屋貸款核撥後伊已清償，
    並囑被上訴人自行銷燬系爭面額11萬元本票。伊前另立具之
    11萬元借據，應已銷燬，被上訴人提出之11萬元借據，其上
    之地址伊從未居住過，且該借據亦未記載日期，應非該筆11
    萬元借款之借據）。系爭面額100萬元本票原係伊擬供作向
    友人借款之用，後因故作罷。上開2紙本票並未當場銷燬而
    存放家中抽屜，被上訴人不知何時取走，資為日後借款證據
    之用。伊雖曾向被上訴人借款32萬元，惟已於95年2月7日提
    領現金32萬元清償等語，資為抗辯。
三、原審判決上訴人應給付被上訴人43萬元，及自99年12月23日
    起至清償日止，按週年利率5%計算之利息，並駁回被上訴人
    其餘之訴（被上訴人就其敗訴部分，未據聲明不服，已告確
    定，不再贅述）。上訴人就原判決對其不利部分，提起上訴
    ，並上訴聲明：(一)原判決不利於上訴人部分廢棄。(二)上開廢
    棄部分，被上訴人在第一審之訴及假執行之聲請均駁回。被
    上訴人則答辯聲明：上訴駁回。
四、被上訴人主張上訴人於90年6月2日及94年8月25日，分別向
    被上訴人借款11萬元及32萬元之事實，業據提出本票2紙及
    借據2紙為證（原審卷第7、44-45頁），上訴人就其收受被
    上訴人交付之11萬元及32萬元借款之事實，亦不爭執（原審
    卷第58頁背面)，堪信被上訴人之上開主張為真實。
五、被上訴人主張上訴人經催告拒不返還借款43萬元等語，為上
    訴人所否認，並以上開情詞置辯。是本件應審酌上訴人已否
    清償向被上訴人所借貸之11萬元及32萬元？經查：
  (一)按當事人主張有利於己之事實者，就其事實有舉證之責任，
    民事訴訟法第277條前段定有明文。上訴人既自承其未能提
    出證據證明其就於90年間向被上訴人告貸之11萬元已清償（
    原審卷第59頁背面），上訴人此部分之抗辯，自難信為真實
    。
  (二)上訴人抗辯其已自銀行存款提領32萬元清償另筆向被上訴人
    告貸之32萬元乙情，雖據提出臺北國際商業銀行存摺為證（
    原審卷第67頁），然上開存摺僅足證明上訴人於95年2月7日
    有領取現金32萬元之事實，並不足以證明其提領之現金32萬
    元係用以清償對被上訴人之借款。此部分上訴人之抗辯，亦
    難採信。
  (三)上訴人既不爭執被上訴人所主張借款43萬元予上訴人之事實
    ，被上訴人經催告後本得依消費借貸之法律關係，向上訴人
    請求返還借款。上訴人抗辯被上訴人持有之上開本票自發票
    日起均已逾3年，被上訴人之票據請求權已罹於時效而消滅
    云云，自無庸予以審酌。
  (四)次按借用人應於約定期限內，返還與借用物種類、品質、數
    量相同之物。未定返還期限者，借用人得隨時返還，貸與人
    亦得定一個月以上之相當期限，催告返還，為民法第478條
    所明定。本件兩造之上開11萬元借款未定返還期限，32萬元
    借款則約定分期清償，因上訴人未按期履行而失其期限利益
    ，有借據2紙可憑（原審卷第44-45頁）。被上訴人於原審以
    起訴狀繕本之送達，作為請求上訴人返還借款之催告（原審
    卷第59頁），上訴人於99年12月22日收受該起訴狀繕本（原
    審卷第12頁），迄原審100年4月8日言詞辯論終結時（原審
    卷第58頁），已逾一個月以上，雖符合民法第478條之規定
    ，惟上訴人須俟該一個月之期限屆滿（即100年1月22日）後
    ，始負返還責任。被上訴人主張上訴人自起訴狀繕本送達之
    翌日起即負遲延責任云云，尚屬無據。
六、綜上所述，被上訴人依消費借貸之法律關係，請求上訴人返
    還借款43萬元，及自100年1月23日起至清償日止，按週年利
    率5%計算之利息，洵屬有據，應予准許；至被上訴人超過上
    開部分之法定遲延利息請求，即屬無據，不應准許。原審就
    上開不應准許部分，所為上訴人敗訴之判決，自有未合。上
    訴論旨指摘原判決此部分為不當，求予廢棄改判，為有理由
    ，爰由本院將原判決此部分廢棄，改判如主文第2項所示。
    至原審就上開應予准許部分，所為上訴人敗訴之判決，並以
    所命上訴人給之付金額未逾50萬元，依民事訴訟法第389條
    第1項第5款規定，依職權宣告假執行，及依上訴人之聲請，
    酌定相當擔保金額為免假執行之宣告，於法並無違誤。上訴
    意旨指摘原判決此部分為不當，求予廢棄改判，為無理由，
    應予駁回。
七、本件事證已臻明確，兩造其餘攻擊防禦方法及證據調查，經
    斟酌後，核與判決結果不生影響，爰不逐一論述，併此敘明
    。
八、據上論結，本件上訴為一部有理由，一部無理由，依民事訴
    訟法第450條、第449條第1項、第79條，判決如主文。
中    華    民    國    100   年    11    月    1     日
                    民事第十四庭
                        審判長法  官  林金村
                              法  官  陳秀貞
                              法  官  王麗莉
正本係照原本作成。
不得上訴。
中    華    民    國   100    年    11    月    1     日
                              書記官  余姿慧